【裁判字號】    95,聲,951
【裁判日期】    951024
【裁判案由】    返還擔保金
【裁判全文】
臺灣高雄地方法院民事裁定               95年度聲字第951號
聲  請  人  玉山商業銀行股份有限公司
法定代理人  丙○○
代  理  人  甲○○
相  對  人  歐納多企業有限公司
兼法定代理  戊○○○
人
相  對  人  乙○○
                      現應受.
            丁○○
上列當事人間聲請返還擔保金事件，本院裁定如下：
  主  文
本院民國九十二年度存字第三０七０號提存事件聲請人所提存之
臺北市政府建設公債民國九十年度甲種第一期債票面額均新臺幣
壹拾萬元共參張（票號：187 ～189） ，合計新臺幣參拾萬元，
准予返還。
  理  由
一、按訴訟終結後，供擔保人證明已定20日以上期間催告受擔保
    利益人行使權利而未行使者，法院應依供擔保人之聲請，以
    裁定命返還其提存物，民事訴訟法第104 條第1 項第3 款定
    有明文。又按因假處分或假扣押所供之擔保，係為擔保受擔
    保利益人因不當假處分或假扣押所受損害而設。倘執行法院
    已依聲請或依職權實施假處分或假扣押之執行者，則在執行
    法院撤銷其執行程序前，受擔保利益人所受損害仍可能繼續
    發生，損害額既未確定，自無強令其行使權利之理。故在假
    處分或假扣押所供之擔保，供擔保人依民事訴訟法第106 條
    準用同法第104第1項第2 款（舊法）規定，聲請以裁定命返
    還其擔保金之場合，必待假處分或假扣押之執行程序已撤銷
    （如債權人收受假扣押或假處分裁定未逾三十日者，應一併
    聲請撤銷該裁定），始得謂與民事訴訟法第104 條第1項第2
    款所定之「訴訟終結」相當（參照最高法院民國85年度臺抗
    字第645 號、86年度臺抗字第53號、87年度臺抗字第234 號
    裁定意旨）。
二、聲請意旨略以：聲請人前遵本院92年度裁全字第6070號假扣
    押民事裁定，為擔保假扣押強制執行，曾提供臺北市政府建
    設公債90年度甲種第1 期債票面額新臺幣（下同）100,000
    元3 張（票號：187 ～189） 合計300,000 元為擔保金，並
    以本院92年度存字第3070號提存事件在案，並聲請本院以92
    年度執全字第2838號強制執行事件（併入本院94年執字第51
    61號強制執行事件）執行假扣押。嗣因該事件無假扣押之必
    要，聲請人已聲請撤銷上開假扣押裁定，及聲明撤回假扣押
    強制執行，並經本院95年度裁全聲字第4 號裁定核准確定在
    案，該事件已告終結，爰依前揭規定，聲請本院通知受擔保
    利益人即相對人於一定期間內行使權利並向法院為行使權利
    之證明，若相對人逾期未為之，並請求返還上開提存物等語
    ，並提出上開強制執行事件金額計算書分配表、撤回假扣押
    執行聲請狀、撤銷假扣押裁定暨確定證明書影本為證。
三、經查，聲請人主張上情，業經本院依職權調取上開案卷審核
    結果屬實，堪予認定。又相對人就其因本院92年度執全字第
    2838號假扣押執行程序所受之損害，迄未向聲請人行使權利
    ，經本院於95年7 月27日以95年度聲字第951 號裁定命相對
    人於裁定送達後21日內，向聲請人行使權利，並向本院提出
    為行使權利之證明，該裁定已於95年8 月15日送達予相對人
    歐納多企業有限公司、戊○○○及丁○○，並因相對人乙○
    ○行蹤不明而未能送達，復依聲請人之聲請准予公示送達，
    聲請人業於95年9 月6 日登報，應認該裁定已於95年9 月26
    日送達相對人乙○○，而相對人迄今均未向聲請人行使權利
    ，並向本院提出行使權利之證明等情，有上開裁定、本院民
    事紀錄科查詢表、本院送達證書、公示送達證書、刊登廣告
    證明單等在卷可稽。從而，聲請人聲請發還擔保金，於法有
    據，應予准許。
四、依民事訴訟法第104條第1項第3款，裁定如主文。
中    華    民    國    95    年    10    月    24    日
                  民事第五庭  法  官  毛妍懿
上為正本係照原本作成。
如不服本裁定應於送達10日內向本院提出抗告狀，並繳納裁判費
新臺幣1,000元。
中    華    民    國    95    年    10    月    24    日
                              書記官  王淑娟


司法院資訊處製作；財團法人民間司法改革基金會備份。
